# 关于集团内部收购的账务处理，请各位高手帮帮忙看看

提问人：oliver000 时间：2011-03-03 12:20:08
我在论坛上搜了许久，没有看到这方面的案例，请高手帮忙看看：
A、B公司均系独立法人，属C集团控制。现C集团将A、B公司进行整合，整合后，A公司将持有B公司100%股权，B公司为其下属子公司，B公司资产 2000 万元，负债 3000 万元，所有者权益：-1000万元，其中：注册资本 1000 万元，未分配利润-2000万元：
整合方案一： A公司出资 1 万元，取得B公司100%股权
A公司母体如何进行账务处理：
一： 借：长期股权投资-1000（对应子公司净资产账面价值） 借：资本公积 1001 贷：银行存款 1原则上长期股权投资是不允许负数列示的，或者：
二： 借：资本公积 1 贷：银行存款 1
到底哪个正确？有点不明白。
整合方案二： A公司零收购，取得B公司100%股权
借：长期股权投资-1000 贷：资本公积-1000
或者A公司母体不对其进行账务处理？
两种整合方案，到底应该怎么做，请高手帮帮忙！

回答人：chenyiwei
赞同nikankan的意见。

回答人：chenyiwei
回复 13 楼 oliver000 的帖子最后一笔分录似乎多余。另外，从合并资产负债表层面，第二笔分录应为： 借：未分配利润 1600 ，贷：
资本公积 1600 。当然在编制合并报表时，此处对未分配利润的调整是通过把被合并方合并日前的利润表纳入合并范围而间接实现的。同样少数股东权益中的超额亏损部分-400也应当是通过把该子公司合并日前的利润表纳入合并并按 20 ％比例把累计亏损和当期亏损分摊给少数股东所导致的。

回答人：chenyiwei
回复 cheerfullife 的帖子
1 、我所列出的是“合并报表层面的帐务处理分录”，即将合并报表集团看作一个需进行帐务处理的普通会计主体，在其层面上编制会计分录，独立运用各项会计政策进行确认和计量，此时为了实现合并抵销效果而应编制的分录。不是抵销分录，你列的是抵销分录。
2 、子公司处置时，原先同一控制下企业合并日调整资本公积的金额继续留在资本公积中，不转入损益。

回答人：chenyiwei
回复 cheerfullife 的帖子
不能理解为“超额亏损是冲减资本公积”。
在 13 楼案例中，以零对价收购帐面价值为负数的净资产，因为长期股权投资初始成本也为零，所以个别报表层面并无资本公积产生。但是在合并报表层面，由于需把该超额亏损的被合并方以前的利润表并入，导致合并报表的未分配利润减少 1600 （余额为－1600 ），少数股东权益余额为－ 400 。所以在合并报表层面，需就该项未分配利润的绝对值相应增加资本公积 1600 ，以确保净资产总额不变，即超额亏损导致合并报表层面增加了资本公积，并不是减少资本公积。

提问人：cheerfullife 时间：2011-12-28 23:24:28
回复 chenyiwei 的帖子
老师，为什么我听不太懂啊？:funk:可否再说的简单一点:lol

回答人：chenyiwei
请说明你具体对哪一点感到难以理解？

提问人：cheerfullife 时间：2011-12-29 10:30:32
回复 chenyiwei 的帖子
老师，在论坛中我又搜索了一下，通过自己的理解，对非同一控制下的处理应为： 例题：母公司持有一家子公司80%股份，长期股权投资成本 800 ，子公司净资产公允价值为1000.其中注册资本为 1000 ，其他所有者项目为0.07年度子公司实现亏损 2000 万。 那么此时合并报表中的处理应为： 借：长期股权投资 -1600 贷：投资收益 -1600 借：实收资本 10000 未分配利润 -2000贷：长期股权投资 -800 少数股东权益 -200 借：投资收益 -1600 少数股东损益 -400 贷：未分配利润-2000 应该对吧？:lol

回答人：chenyiwei
回复 cheerfullife 的帖子
由于同一控制下合并中视同被合并方最早期间即已纳入合并范围，因此在合并报表层面，到合并日为止累计在合并未分配利润中应确认该被合并方的亏损额中母公司的应承担份额（-1600万）。被合并方的实收资本中归属母公司的份额 800 万应并入合并资本公积中直到合并日为止。而按照你的抵销方法，抵销后合并未分配利润中仅包含子公司的未分配利润－ 800 ，系与子公司资本数（ 800 ）自动抵销所致，所以需要将其还原出来。
如果按照你的抵销思路，则再补作一笔：借：未分配利润，贷：资本公积 800 万即可。
上述处理是由于同一控制下合并需将被合并方合并日之前的报表纳入合并所导致，非同一控制下的企业合并无需进行该种处理。

回答人：chenyiwei
回复 cheerfullife 的帖子
你的这个例子中已经出现了长期股权投资，即应当是合并后的抵销分录。这与前面讨论的同一控制下合并中合并日之前的抵销分录不同。对于合并日后的抵销分录而言，不再存在把子公司的实收资本中归属母公司的份额恢复到资本公积中的问题，你所列的这些分录（都是一般情况下的常规抵销分录，并且不区分同一控制还是非同一控制）应该可以了。